# 陈版主好，新能源绿证业务发电企业会计处理求助

提问人：chenxi3157 时间：2022-11-21 22:49:49
请问现在可再生能源发电企业发电取得绿证后，应该将这项资产如何会计处理？

回答人：chenyiwei
1 、“绿证”如何取得？由谁授予？取得时有无成本？
2 、“绿证”取得后预计如何使用？如何实现其所包含的经济利益？
3 、“绿证”有无活跃市场？其公允价值能否可靠计量？

提问人：chenxi3157 时间：2022-11-25 00:56:55
陈版主好：
1.我想问的绿证是补贴绿证，因新能源发电企业产生可再生能源补贴，国家无法按照原规则及时拨款，目前可能在讨论将这部分国补转为绿证，由电网公司代为授予，按照这个概念来看是没有成本的（或者成本是我付出的国家补贴）
2.按照国家规划，绿证取得后主要用于向用电企业出售，类似于碳排放权的一部分或者绿电概念。国家现在进行能耗控制，但是绿证归属的电力不在能耗控制范围内。所以取得后使用范围如下：（ 1 ）能耗企业用以履行可再生能源配额义务（ 2 ）作为碳减排证明参与碳市场（ 3 ）满足采购方的清洁能源使用要求（ 4 ）塑造企业绿色低碳形象3.目前国内暂无活跃市场，公允价值难以可靠计量，后续按照国家规划可能形成活跃市场，但目前一切都是未知数。
4.目前该绿证可以预见的假设是由国家兜底，绿证认购采取以出售绿证数量冲抵补贴电量的方法，发电企业出售绿证后，相应的电量不再享受国家可再生能源电价附加资金的补贴，未出售绿证对应的电量部分仍享受原有补贴。因目前市场情况不稳定，有可能国家给与一定宽限期，期限范围内如果不更换为绿证，仍由国家给与现金可再生能源补贴，但不会按照100%拨付，会减少；如更换为绿证，那么按照未支付补贴的电量计算后给与绿证同时后续不再发放补贴。

回答人：chenyiwei
1 、关于绿证交易
《绿色电力证书核发及自愿认购规则（试行）》第七条的证书核发规定：
信息中心负责审核证书核发资格申报材料。通过资格审核的企业，应依据《国家能源局关于实行可再生能源发电项目信息化管理的通知》（国能新能[2015]358号）文件要求，在信息平台按月填报项目结算电量信息，并于每月 25 日前上传所属项目上月电费结算单、电费结算发票和电费结算银行转账证明扫描件等。对于共用升压站的项目，需提供项目间的电量结算发票及其他证明材料。
信息中心负责复核企业所属项目的合规性和月度结算电量，按照 1 个证书对应1MWh结算电量标准，向企业核发相应证书。不足1MWh结算电量部分，结转到次月核发。企业应对提交的证书核发申报材料的真实性负责，并遵守证书 核发与自愿认购实施细则。
根据项目组所述， 2021 年以前并网的项目都可以获取国家核定的可再生能源电价补贴（后续可选择继续享受补贴或转为申请发放绿证，如申请绿证则不再发放补贴），而 2021 年之后并网的项目将不再享受补贴，全部改为绿证核发方式。根据网上查阅的信息（https://www.zhihu.com/tardis/sogou/art/31787457），国家发展绿证交易及绿电交易，主要是考虑以市场化来替代补贴，减轻补贴压力。（据项目组所述，企业的该项应收补贴款账龄都很长。）
绿证可以在绿证认购平台（www.greenenergy.org.cn）上进行交易，今天查阅的平台公布的“分地区绿证累计核发及交易情况”：“累计光伏核发量”为1828.72万（我们理解这个数据包含了原先既有补贴同时核发了绿证的部分，这部分绿证不出售则企业仍可正常获取电价补贴），“累计光伏挂牌量”为401.37万，“累计光伏交易量”为374.97万。
绿证交易价格有上限规定：认购价格按照不高于证书对应电量的可再生能源电价附加资金补贴金额。（ 358 号文）
此前，根据《可再生能源电价附加有关会计处理规定》（财会[2012]24号）第三条规定：“电网企业取得可再生能源发电项目上网电价补助时，按收到或应收的金额，借记”银行存款”等科目，贷记”主营业务收入”科目”；第四条规定：“可再生能源发电企业销售可再生能源电量时，按实际收到或应收的金额，借记”银行存款”、“应收账款”等科目，按实现的电价收入，贷记”主营业务收入”科目，按专用发票上注明的增值税额，贷记”应交税费——应交增值税（销项税额）“科目。”。
根据项目组所述及上述信息，我们理解对于无补贴项目而言，随着企业发电量所核定获取的绿证实质上是对上述可再生能源补贴的替代，不属于政府补助，而是销售商品对价的一部分，可确认为一项“其他流动资产”（如预计未来一年内不会出售的，则列报为“其他非流动资产”，下同），当该项资产有持续可获取的交易价格且基本确定能够出售的情况下，我们倾向于建议企业在销售电量的当期采取合理的方式确定该资产（绿证）的价格，采取与原确认可再生能源电价补贴的方式，在确认电量销售收入的时候即同时包含该补贴金额（对应科目为其他流动资产），期末的时候如该绿证未予销售则进行减值测试。
对于无补贴的项目而言，如果该项资产（绿证）在核发的时候无法确定是否能够顺利出售，也无法合理确定交易价格，则入账成本为 0 ，出售时按照资产处置进行处理（此种情况下也可接受参照碳排放权的会计处理，计入“营业外收入”）。
2 、关于绿电交易
根据网上查阅的信息，目前绿电交易分为南北两个平台，发布的交易规则见《关于印发《南方区域绿色电力交易规则（试行）》的通知》和《北京电力交易中心绿色电力交易实施细则（京电交市〔 2022 〕 24 号）》。
根据交易规则的信息，绿电交易实际上是上述绿证交易的延伸，协议签订的买方在购买电量的同时购买了卖方和电量配套核发的绿证，即该绿证在销售电量的同时已确定了对应的价格，基本赞同项目组观点，和电量销售一起作为主营业务收入核算。